【裁判字號】    98,訴,208
【裁判日期】    980521
【裁判案由】    損害賠償
【裁判全文】
臺灣彰化地方法院民事判決  98年度訴字第208號
原      告  乙○○
被      告  丙○○
                        號
訴訟代理人  甲○○
上列當事人間請求損害賠償事件，本院於民國98年5月7日言詞辯
論終結，茲判決如下：
    主  文
被告應給付原告新台幣貳拾參萬肆仟捌佰零玖元，及自民國九十
八年三月十三日起至清償日止，按年息百分之五計算之利息。
原告其餘之訴駁回。
訴訟費用由被告負擔百分之四十四即新台幣貳仟伍佰柒拾元，餘
由原告負擔。
本判決原告勝訴部分得假執行。
    事實及理由
一、原告起訴主張：
 (1)被告於民國97年4月13日下午3時40分許，駕駛車牌號碼4526
   —LG號自用小客車往返屏東彰化兩地，沿國道一號高速公路
   中線車道由南向北方向行駛，途經北上297.8公里處時，因疲
   勞駕駛打瞌睡，疏未注意，自後追撞同向由訴外人李堆財所
   駕駛搭載原告之車牌號碼OE—4755號自用小貨車，致使原告
   受有頸部椎間盤突出之傷害。爰依民法第184條第2項前段，
   第191條之2及第195條第1項之規定，請求被告賠償如下：
   1.醫療及購買護頸費用：共新台幣（下同）5,184元。
   2.原告至醫院就醫無明顯效果，亦不敢貿然開刀治療，遂於
     97年8月25日轉向新竹市黃東山傷科尋求治療，經6個月療
     程，雖未痊癒但疼痛狀況有明顯改善，將於此治療直至痊
     癒。黃東山傷科每次治療費用1,000元，往來新竹之過路費
     與車輛交通費每次共1,500元，每次治療需花費2,500元，
     共已治療27次，合計支出67,500元。因傷勢尚未痊癒，預
     計尚需6個月45次療程，需費112,500元。綜上，共計請求
     180,000元。
   3.車輛修繕費用：共29,625元。
   4.薪資損失：原告聖豐五金工業社，因傷勢經醫生診斷無法
     負重，導致唯一員工需每日加班數小時才能使工廠正常運
     作，原告每月需多支付10,000元之加班費，已支付120,000
     元，爰請求被告賠償此費用。
   5.精神慰撫金：原告受被告侵權行為之傷害，導致頸椎挫傷
     及椎間盤凸出，受傷初期即不時因疼痛引發頭痛、嘔吐與
     肩膀酸痛以致於無法正常工作，且因頸部24小時疼痛而無
     法安心休息，經常因疼痛而失眠，也曾因半夜突然嚴重疼
     痛而驚醒，原告雖服用止痛藥亦無效果，喉嚨疼痛好像被
     人掐住脖子，且傷勢已壓迫到動脈與呼吸道，令原告時常
     有嘔吐的感覺，有時候無法以鼻子正常呼吸，行動中常牽
     動患部致疼痛抽動，連睡眠中亦常因翻身而牽動患部而驚
     醒，更因傷勢位於頸部，每日生活上之瑣事皆會受到影響
     ，生活上之不便利及身體生理、心理之痛楚無法言述，此
     中痛苦實難以為外人所得理解，且被告至今未曾來探望原
     告且毫無悔意，原告卻得獨自承受未來傷勢無法痊癒之情
     況，故就此非財產上之損害，爰請求被告給付精神慰撫金
     200,000元。爰依法提起本訴，並聲明：被告應給付原告53
     4,809元，及自起訴狀繕本送達翌日起至清償日止，按年息
     5%計算之利息；訴訟費用由被告負擔。
二、被告則以：
  (1)就原告醫療與購買護頸費用5,184元部分無意見。惟原告至
    新竹市黃東山傷科醫療費部分，原告無法證明為必要之醫療
    費用，其此部分之請求顯無理由。
  (2)就車輛修繕費用29,625元，被告無意見。
  (3)就原告增加支付員工加班費用120,000元部分，原告並無提
    出其必須休養1年之佐證，且無提出每個月損失10,000元之
    加班費之證明，該請求並無法律上之理由。
  (4)被告對車禍造成原告受傷雖應負全部責任，惟原告請求之精
    神慰撫金顯然過高，應予酌減等語，資為抗辯，並聲明：原
    告之訴駁回；訴訟費用由原告負擔。
三、法院之判斷：
  (1)原告主張於上開時地，被告駕車疏未注意追撞其車，致其受
    有頸部椎間盤突出之傷害，為被告所不爭執，堪信為真正。
  (2)按因汽車、機車或其他非依軌道行駛之動力車輛，在使用中
    加損害於他人者，駕駛人應賠償因此所生之損害；不法侵害
    他人之身體或健康者，對於被害人因此喪失或減少勞動能力
    或增加生活上之需要時，應負損害賠償責任；不法侵害他人
    之身體、健康、名譽、自由、信用、隱私、貞操，或不法侵
    害其他人格法益而情節重大者，被害人雖非財產上之損害，
    亦得請求賠償相當之金額。民法第191條之2前段、第193條
    第1項、第195條第1項分別定有明文。本件原告確因系爭車
    禍受有損害，則原告請求被告應負過失侵權行為之損害賠償
    責任，於法即無不合。茲就其請求之准否，分別審酌如下：
    1.醫療及購買護頸費用：原告主張其因系爭車禍受傷，至
      彰化信生醫院、秀傳醫院、署立竹東醫院、中國醫藥大學
      附設醫院治療，並購買護頸，合計支出5,184元之事實，
      業據其提出醫療費用收據影本在卷為證，且為被告所不爭
      執，堪信屬實。是原告請求被告賠償醫療及購買護頸費用
      5,184元，應予准許。
    2.車輛修繕費用：原告主張受有29,625元損失，為被告所不
      爭執，亦應准許。
    3.黃東山傷科部分：原告主張已治療27次，合計支出67,500
      元，預計尚需6個月45次療程，需費112,500元，共計請求
      180,000元。惟被告否認此為必要之醫療費用，原告亦自
      承黃東山傷科並非醫療機構，僅為民俗推拿療法，復未舉
      證證明有進行此一推拿治療之必要，其此部分請求，即為
      無理由，應予駁回。
    4.薪資損失部分：原告主張每月需多支付員工10,000元之加
      班費，惟此為被告所否認。原告固提出其製作之加班清冊
      為證，然僅憑此其自行製作之加班清冊，尚不足以證明其
      因系爭車禍每月需多支付員工10,000元之加班費，亦與其
      初陳之「每月1萬元是生活上的需要，吃飯、水電、出門
      油錢花費」等語前後不一，其上開請求，即屬無據，應予
      駁回。
    5.非財產上損害：原告主張其因系爭車禍受傷，精神上及身
      體上均受有極大痛苦，被告應賠償非財產上損害20萬元等
      語，被告則以原告請求金額過高等語置辯。經查：原告因
      系爭車禍受有頸部椎間盤突出之傷害，堪認其身心上確實
      受有相當之痛苦，是其依民法第195條第1項之規定，請求
      被告賠償非財產上損害，自屬有據。本院審酌兩造之身份
      、地位、經濟情況，以及原告所受傷害之程度，認為原告
      請求被告賠償非財產上損害20萬元，應屬適當。
    6.綜上，原告得請求被告賠償之金額合計為234,809元。
四、從而，原告基於侵權行為之法律關係，請求被告給付234,80
    9元，及自起訴狀繕本送達被告翌日即98年3月13日起至清償
    日止，按年息5%計算之法定遲延利息，為有理由，應予准許
    ，逾此部分之請求，則無理由，應予駁回。
五、經核原告勝訴部分未逾50萬元，應依職權宣告假執行。
六、本件事證已臻明確，兩造其餘主張陳述及舉證，經審酌與判
    決結果不生影響，爰不另一一論述，附此敘明。
七、訴訟費用負擔之依據：民事訴訟法第79條。
中    華    民    國    98    年    5     月    21    日
                  民事第二庭    法  官  施錫揮
以上正本係照原本作成。
如對判決上訴，應於判決送達後20日內向本院提出上訴狀。
中    華    民    國    98    年    5     月    21    日
                                書記官  蕭秀吉


司法院資訊處製作；財團法人民間司法改革基金會備份。
